【裁判字號】    99,交抗,4
【裁判日期】    990331
【裁判案由】    違反道路交通管理處罰條例聲明異議
【裁判全文】
福建高等法院金門分院交通事件裁定       99年度交抗字第4號
抗  告  人
即 異議 人
即受處分人  甲○○○
上列抗告人因違反道路交通管理處罰條例案件，不服福建金門地
方法院中華民國99年3月2日所為裁定（99年度交聲字第4 號），
提起抗告，本院裁定如下：
    主  文
抗告駁回。
    理  由
一、原裁定意旨略以：抗告人即異議人即受處分人甲○○○於民
    國98年10月26日上午11時14分許，騎乘牌照TN9-175 號輕型
    機車，沿桃園縣八德市○○路○段往桃園市方向行駛，行經
    與介壽路二段770 巷之交岔路口時闖紅燈左轉進入介壽路二
    段770 巷，為桃園縣政府警察局八德分局八德派出所員警當
    場攔停舉發，嗣抗告人就本件違規於應到案日即98年11月12
    日前提出申訴，經調查結果，仍認抗告人確有上開違規行為
    ，乃依道路交通管理處罰條例第53條第1項、第63條第1項規
    定，於98年12月30日以金監裁字第裁36-DB0000000號違反道
    路交通管理事件裁決書裁處罰鍰新台幣（下同）1,800元，
    並記違規點數3 點。而抗告人雖不服聲明異議，惟證人即舉
    發員警廖奕斌（原名廖文正）結證綦詳，堪認抗告人確有於
    上開時地闖紅燈，乃駁回其異議。
二、抗告意旨略以：員警證詞不實，且員警舉發違規應提出物證
    、照片或錄影存證，為此提起抗告。
三、按汽車駕駛人，行經有燈光號誌管制之交岔路口闖紅燈者，
    處1,800元以上5,400元以下罰鍰；又汽車駕駛人駕駛汽車違
    反道路交通管理處罰條例第53條規定者，並記違規點數3 點
    ，道路交通管理處罰條例第53條第1項、第63條第1項第3 款
    定有明文。又當場舉發駕駛人違規事實，應填製舉發通知單
    ，被查獲之駕駛人或行為人為受處分人時，應於填記通知單
    後將通知聯交付該駕駛人或行為人簽名或蓋章收受之；拒絕
    簽章者，仍應將通知聯交付該駕駛人或行為人收受，並記明
    其事由及交付之時間；拒絕收受者，應告知其應到案時間及
    處所，並記明事由與告知事項，視為已收受，亦為違反道路
    交通管理事件統一裁罰基準即處理細則第11條第1項第1款所
    明定。
四、經查：
（一）聲明異議案件之處理，除準用刑事訴訟法有關規定外，依
      道路交通案件處理辦法之規定處理之；交通法庭就聲明異
      議之案件，必要時，得訊問受處分人及其他關係人，並得
      傳喚證人，命行鑑定，實施勘驗，道路交通案件處理辦法
      第4條第1項及第16條定有明文。且取捨證據及認定事實，
      乃法院自由裁量職權之行使。
（二）抗告人於98年10月26日上午11時14分許，騎乘牌照TN9-17
      5 號輕型機車，沿桃園縣八德市○○路○段往桃園市方向
      行駛，行經與介壽路二段770 巷之交岔路口時闖紅燈左轉
      進入介壽路二段770 巷，為桃園縣政府警察局八德分局八
      德派出所員警當場攔停舉發，嗣抗告人就本件違規於應到
      案日即98年11月12日前提出申訴，經調查結果，仍認抗告
      人確有上開違規行為，乃依道路交通管理處罰條例第53條
      第1項、第63條第1項規定，於98年12月30日以金監裁字第
      裁36-DB0000000號違反道路交通管理事件裁決書裁處罰鍰
      1,800元，並記違規點數3點等情，有桃園縣政府警察局舉
      發違反道路交通管理事件通知單、金門縣公路監理所98年
      12月30日金監裁字第裁36-DB0000000號違反道路交通管理
      事件裁決書、桃園縣政府警察局八德分局98年11月10日德
      警分交字第0983032502號函附卷可稽（見原審卷第4至7頁
      ）。證人即舉發員警廖奕斌（原名廖文正）於原審結證稱
      ：當時其騎乘警用摩托車在介壽路二段往桃園市○○○○
      ○道等紅燈，看到抗告人騎乘機車行駛於同向內側車道闖
      紅燈左轉進入介壽路二段770 巷等語（見原審卷第17頁）
      。再依證人廖奕斌當庭繪製之現場圖，證人當時之位置可
      清楚目視該處紅綠燈號誌及抗告人位置，足徵證人廖奕斌
      於舉發本件交通違規時，應可清楚目視紅綠燈號誌轉換之
      情形，而無錯看之可能。另證人廖奕斌於原審法官面前具
      結證述抗告人之違規事實，不僅以具結擔保其證述之真實
      性，且在負擔偽證罪之心理處罰狀態下證述抗告人經認定
      違規及其掣單舉發之經過；況本件乃證人廖奕斌於執行勤
      務時發現抗告人駕駛機車闖紅燈，並當場攔停舉發，其與
      抗告人素不相識，復無怨隙，應無故意設詞誣陷抗告人而
      甘冒偽證罪責之必要，堪信抗告人確有於上開時地闖紅燈
      並拒收舉發通知單之事實無訛。
（三）抗告人雖以前詞置辯，惟員警於執勤時雖可預知可能有駕
      駛者會違規，但何人於何時會違規，實無從預先得知，尚
      難要求員警須於受處分人違規之同時拍照或錄影取證，此
      與未有執勤員警在場，全憑採證相片為舉發之逕行舉發情
      形有別。倘受處分人爭執車輛違規事實是否存在，非不得
      由法院傳喚舉發之員警充作證人，於命具結後訊問之，以
      查明違規事實是否存在，至舉發員警立於證人地位所為之
      證述是否可採，乃交通法庭依經驗及論理法則判斷其證明
      力之問題，並非舉發員警不得作證。且闖紅燈之違規行為
      ，其違規行為多在瞬間發生，故委由當場執行取締違規之
      公務人員，依其認識與判斷採取取締作為，是警員舉發交
      通違規既為道路交通管理處罰條例所規定之職權行使行為
      ，經立法機關授權，此為達成維持交通秩序目的所必要，
      無須另有其他如目擊證人或必須拍攝照片或錄影為佐證，
      始構成處分之要件，抗告人所辯，尚無可採。
五、綜上所述，抗告人於上開時地既有行經有燈光號誌制之交岔
    路口闖紅燈之違規事實，原處分機關依道路交通管理處罰條
    例第53條第1項、第63條第1 項規定，裁處罰鍰1,800元，並
    記違規點數3 點，原審並駁回抗告人之異議，經核並無不合
    ，抗告人猶執前詞提起本件抗告，為無理由，應予駁回。
六、據上論斷，應依道路交通管理處罰條例第89條、道路交通案
    件處理辦法第26條，刑事訴訟法第412條，裁定如主文。
中    華    民    國    99    年    3     月    31    日
                交通法庭審判長法  官  沈宜生
                              法  官  陳坤地
                              法  官  陳容正
以上正本證明與原本無異。
不得再抗告。
                              書記官  李麗鳳
中    華    民    國    99    年    4    月      1    日

司法院資訊處製作；財團法人民間司法改革基金會備份。
